臺灣臺中地方法院刑事判決
111年度交簡上字第1號
上  訴  人  
即  被  告  廖本廸



上列上訴人即被告因公共危險案件，不服本院豐原簡易庭中華民
國110年10月29日110年度豐交簡字第651號第一審簡易判決（聲
請簡易判決處刑案號：110年度速偵字第3646號）提起上訴，本
院管轄之第二審合議庭判決如下：
    主    文
上訴駁回。
    犯罪事實
一、廖本廸自民國110年9月19日22時30分許起至23時許止，在臺
    中市北屯區大鵬路某海產店內，飲用啤酒後，其吐氣所含酒
    精濃度已達每公升0.25毫克以上，竟不顧大眾通行之安全，
    基於酒後駕駛動力交通工具之犯意，於同日24時許，騎乘車
    牌號碼000-000號普通重型機車上路。嗣於翌（20）日0時5
    分許，行經臺中市西屯區黎民路與西苑二街路交岔路口時，
    因違規停車為警盤查，發現其酒氣甚濃，遂對之實施酒精濃
    度測試，於同日0時13分許，測得其吐氣酒精濃度達每公升0
    .63毫克，始查獲上情。
二、案經臺中市政府警察局第六分局報請臺灣臺中地方檢察署檢
    察官偵查後，聲請簡易判決處刑。
    理    由
一、證據能力部分：
    本案下列所引用上訴人即被告（下稱被告）廖本廸以外之人
    於審判外之陳述，並無符合刑事訴訟法第159條之1第1項規
    定之情形，且公訴人及被告於本院依法調查上開證據之過程
    中，已明瞭其內容，足以判斷有無刑事訴訟法第159條第1項
    不得作為證據之情事，而皆未表示異議，且被告於本院準備
    程序時更直接明示同意有證據能力（見簡上卷第57至58頁）
    ，本院審酌上開陳述作成時之情況，並無違法取證之瑕疵，
    認以之作為證據為適當，揆諸刑事訴訟法第159條之5之規定
    及最高法院104年度第3次刑事庭會議決議之意旨，應具有證
    據能力。另卷附之非供述證據部分，均不涉及人為之意志判
    斷，與傳聞法則所欲防止證人記憶、認知、誠信之誤差明顯
    有別，核與刑事訴訟法第159條第1項之要件不符。上開證據
    既無違法取得之情形，且經本院依法踐行調查證據程序，自
    應具有證據能力，合先敘明。
二、認定犯罪事實所憑之證據及理由：
    訊據被告坦承有於飲酒後騎乘機車上路，並經警盤查及對之
    實施酒精濃度測試等情，惟否認有何公共危險之犯行，辯稱
    ：在海產店有朋友請吃檳榔，檳榔可能含酒精成分，酒測值
    才會到每公升0.63毫克，員警在未給伊漱口或確認是否已距
    嚼食檳榔達15分鐘之情況下，無法排除上開酒測值是伊口腔
    嚼食檳榔之酒精殘留，導致酒測值異常，且員警給伊水後伊
    不是漱口而是把水喝下去，也沒有在伊喝完水過15分鐘後才
    施測，程序不合法。請求撤銷原判決，改諭知無罪判決云云
    。經查：
(一)廖本廸自110年9月19日22時30分許起至23時許止，在臺中市
    北屯區大鵬路某海產店內，飲用啤酒後，於同日24時許，騎
    乘車牌號碼000-000號普通重型機車上路，於翌（20）日0時
    5分許，行經臺中市西屯區黎民路與西苑二街路交岔路口時
    ，因違規停車為警盤查，並對之實施酒精濃度測試等情，據
    被告於警詢、偵查、本院準備程序及審理時皆坦承不諱（見
    速偵卷第27至31頁、第59至60頁，本院簡上卷第56至57頁、
    第75頁），並有臺中市政府警察局第六分局西屯派出所警員
    職務報告、車號000-000號車輛詳細資料報表(車主：江華蓉
    )、員警密錄器錄影擷圖、本院111年2月17日員警密錄器錄
    影光碟勘驗筆錄等在卷可參（見速偵卷第25頁、第49頁，本
    院簡上卷第43至47頁、第57頁），此部分事實首堪認定。
(二)又員警盤查被告後，發現被告有濃厚酒味，被告稱於昨（19
    ）日22時30分許開始飲用啤酒至23時許，經於0時13分許對
    之實施酒測，酒測值為0.63MG/L乙節，有上開臺中市政府警
    察局第六分局西屯派出所警員職務報告及當事人酒精測定紀
    錄表(0.63毫克/公升)、財團法人工業技術研究院呼氣酒精
    測試器檢定合格證書、臺中市政府警察局舉發道路交通管理
    事件通知單等附卷可查（見速偵卷第37至41頁），是被告於
    酒測當時其呼氣酒精濃度為每公升0.63毫克之事實，亦堪認
    定。
(三)而按對汽車駕駛人實施本條例第35條第1項第1款測試之檢定
    時，應以酒精測試儀器檢測且實施檢測過程應全程連續錄影
    ，並依下列程序處理：詢問受測者飲用酒類或其他類似物
    結束時間，其距檢測時已達15分鐘以上者，即予檢測。但遇
    有受測者不告知該結束時間或距該結束時間未達15分鐘者，
    告知其可於漱口或距該結束時間達15分鐘後進行檢測，有請
    求漱口者，提供漱口，違反道路交通管理事件統一裁罰基準
    及處理細則第19條之2第1項第2款定有明文。由上開規定可
    知，員警可於受測者漱口後，進行酒測；或於受測者飲用酒
    類或其他類似物結束，達15分鐘後進行檢測，兩者擇一即可
    。本案被告於警詢時即供稱：最後飲酒結束時間與實施酒測
    時間有超過15分鐘等語（見速偵卷第29頁），參以被告因違
    規停車，為警盤查，員警有聞到被告身上散發酒味，請其配
    合酒測，過程中有提供礦泉水給被告漱口，並告知不同呼氣
    酒精濃度的處理方式及拒絕酒測的法律效果，從盤查至實施
    酒測之時間全程約13分鐘，並未見被告有食用檳榔之情事，
    員警請被告配合酒測過程，被告亦表示自己有喝酒，可能會
    有超標等節，皆經本院勘驗本案實施酒測經過之員警密錄器
    錄影光碟，並製有上開勘驗筆錄無誤。足認被告飲酒後，距
    離酒測時已逾15分鐘，又若被告確有食用含酒精成分之檳榔
    ，然其既稱係於海產店食用，以被告前揭離開海產店迄員警
    對之實施酒測之時間觀之，亦顯逾15分鐘。足認警方對於被
    告施以酒測之過程，符合上開規定，縱被告係將員警提供之
    礦泉水飲用吞下，非做漱口使用，亦無礙前揭酒測程序合法
    性之認定，且被告經飲用礦泉水後，亦已足消除其口腔內殘
    留之酒精而不致使酒測有失準之情形。被告上開所辯洵無足
    採。
(四)綜上所述，本件事證明確，被告犯行堪以認定，應依法論科
    。
三、論罪科刑：
(一)被告行為後，刑法第185條之3第1項業於111年1月28日經總
    統公布修正，並自同年月30日起施行，修正後規定將法定刑
    提高為3年以下有期徒刑，得併科30萬元以下罰金，經比較
    新舊法，新法並無較有利於被告之情形，依刑法第2條第1項
    前段規定，自應適用被告行為時之修正前刑法。
(二)又按刑法第185條之3所謂「動力交通工具」，係指交通工具
    之推動係以電力或引擎動力等作用者而言，其所產生之動能
    ，通常大於以人力或其他動物力之交通工具，若發生碰撞，
    容易造成極大之破壞，故立法者以法律規定於人體內酒精濃
    度達一定數值時，不得駕駛動力交通工具，以維護大眾安全
    。本案被告於酒後騎乘普通重型機車上路，且經測得吐氣所
    含酒精濃度為每公升0.63毫克。核被告所為，係犯修正前刑
    法第185條之3第1項第1款之駕駛動力交通工具而吐氣所含酒
    精濃度達每公升0.25毫克以上罪。
四、原審判決並無違法或不當：
    原審認被告所犯上開駕駛動力交通工具而吐氣所含酒精濃度
    達每公升0.25毫克以上之犯行明確，適用刑事訴訟法第449
    條第1項前段、第3項、第454條第2項，刑法第185條之3第1
    項第1款、第41條第1項前段、第42條第3項前段，刑法施行
    法第1條之1第1項，並審酌酒後駕車所生之危害往往甚鉅、
    代價極高，政府各機關業一再透過各類媒體宣導酒後駕車之
    危害性，被告對於該項誡命應得以輕易知悉，且被告前曾犯
    酒後駕車之公共危險案件，經本院以91年度豐交簡字第284
    號判決判處拘役45日確定，其明知酒精成分對人之意識、控
    制能力具有不良影響，酒後駕車在道路上行駛，對往來之公
    眾及駕駛人自身皆具有高度危險性，竟僅為圖己一時之便利
    ，漠視自己及公眾行車之安全，仍於酒後騎乘普通重型機車
    上路，為警查獲後測得其吐氣所含酒精濃度高達每公升0.63
    毫克，並參酌被告犯後坦承犯行之態度，及被告之智識程度
    、家庭經濟狀況等一切情狀，而量處有期徒刑2月，併科罰
    金新臺幣（下同）3萬元，並諭知有期徒刑如易科罰金，罰
    金如易服勞役，均以1000元折算1日之折算標準，經核原審
    雖未及審酌被告上訴後，竟矢口否認犯罪之犯後態度，而認
    「參酌被告犯後坦承犯行之態度」，尚有未合外，其餘認事
    用法並無違誤，量刑亦屬妥適，難認第一審簡易判決有何違
    法或不當之情事。
五、綜上，被告以前揭所辯事由提起上訴，否認犯罪，指摘原判
    決不當，請求撤銷原審判決，改為無罪諭知云云，參諸上開
    說明，並無理由，應予駁回。至原審雖未及審酌比較新舊法
    ，惟此對於本件判決之結果並不生影響，爰不予以撤銷，併
    予敘明。
據上論斷，應依刑事訴訟法第455條之1第1項、第3項、第364條
、第368條，判決如主文。
本案經檢察官黃靖珣聲請以簡易判決處刑，檢察官陳僑舫到庭執
行職務。
中　　華　　民　　國　　111 　年　　 5　　月　　26　　日
                  刑事第十四庭  審判長法　官　黃司熒
                                      法　官　田雅心
                                      法　官　江健鋒
以上正本證明與原本無異。
不得上訴。
                                      書記官　呂偵光
中　　華　　民　　國　　111 　年　　 5　　月　　26　　日